【裁判字號】    98,上訴,1165
【裁判日期】    990119
【裁判案由】    毒品危害防制條例
【裁判全文】
臺灣高等法院臺南分院刑事判決        98年度上訴字第1165號
上  訴  人
即  被  告  甲○○
上列上訴人因違反毒品危害防制條例案件，不服臺灣臺南地方法
院98年度訴字第1346號中華民國98年10月13日第一審判決（起訴
案號：臺灣臺南地方法院檢察署98年度毒偵字第1763、1896號）
，提起上訴，本院判決如下：
    主  文
上訴駁回。
    事  實
一、甲○○前因施用毒品案件，經法院裁定令入戒治處所施以強
    制戒治，嗣經停止戒治，並交付保護管束，後經法院撤銷停
    止戒治，令入戒治處所執行所餘戒治期間，迄於民國93年1
    月14日執行完畢釋放，並由臺灣臺南地方法院檢察署檢察官
    以93年度戒毒偵字第38號為不起訴處分確定在案。後甲○○
    又因竊盜、施用毒品案件，經減刑後，經法院定應執行刑有
    期徒刑七月確定，於97年2月22日縮刑期滿執行完畢。甲○
    ○復因施用毒品案件，於犯罪未發覺前，自動向國立成功大
    學醫學院附設醫院請求治療，而為臺灣臺南地方法院檢察署
    檢察官於98年3月16日，以97年度毒偵字第3119號為不起訴
    處分確定。詎甲○○仍不知戒除毒癮，復基於施用第一級毒
    品海洛因之犯意，分別於（一）98年7月11日15時，在台南
    市○○區○○路4段408號住處，施用第一級毒品海洛因一次
    ；（二）98年8月7日16時55分往前回溯26小時內某時，在不
    詳處所，施用海洛因一次。嗣分別於98年7月14日11時35分
    許、98年8月7日16時55分許，由警經被告同意採集其尿液送
    驗後，均呈嗎啡陽性反應而發現上情。
二、案經台南市警察局第三分局報請臺灣臺南地方法院檢察署檢
    察官偵查起訴。
    理  由
一、按除被告所犯為死刑、無期徒刑、最輕本刑為3年以上有期
    徒刑之罪或高等法院管轄第一審案件者外，於刑事訴訟法第
    273條第1項程序進行中，被告先就被訴事實為有罪之陳述時
    ，審判長得告知被告簡式審判程序之旨，並聽取當事人、代
    理人、辯護人及輔佐人之意見後，裁定進行簡式審判程序；
    簡式審判程序之證據調查，不受第159條第1項、第161條之2
    、第161條之3、第163條之1及第164條至第170條規定之限制
    ，刑事訴訟法第273條之1第1項、第273條之2分別定有明文
    。本件上訴人即被告於原審準備程序，對檢察官起訴之犯罪
    事實為認罪之表示且同意適用上開簡式審判程序，並經原審
    裁定行簡式審判程序在案，有原審98年10月6日準備程序筆
    錄及裁定各一份在卷足參（原審卷第20至22頁）。準此，原
    審於同日依簡式審判程序之規定進行審理，程序並無不合，
    應先敘明。
二、訊據被告甲○○就上開施用海洛因之事實，固坦承不諱，但
    辯稱：本件係因伊未依台南市警察局第三分局所屬偵查佐之
    要求供出海洛因提供者（藥頭），故而在廿六天之內被要求
    驗尿二次，甚不合理。又伊短時間內二次施用海洛因，應屬
    同一案件，而不應兩度判刑云云。經查：
  (一)前開事實，業經被告迭於警詢、原審及本院受命法官行準備
    程序時坦承不諱（見警一卷第2頁、偵一卷第5頁、原審卷第
    24反面、本院卷第25頁反面），而被告先後於98年7月14日
    及同年8月7日，於其同意後為警所採集之尿液，經送往長榮
    大學毒物研究中心檢驗之結果，確呈現嗎啡之陽性反應，此
    有送驗尿液對照表、長榮大學毒物研究中心確認報告各二份
    附卷可稽（見警一卷第3-4頁，警二卷第5-6頁），按海洛因
    係由嗎啡經化學合成而製得，經施用進入人體後，因代謝而
    分解又生成嗎啡，因此施用海洛因後，由尿液檢驗結果仍為
    嗎啡反應。是以，被告自白施用第一級毒品海洛因二次，而
    其二次採尿化驗之結果亦呈現施用海洛因後之代謝物即嗎啡
    陽性反應，乃屬科學上合理之現象，足認被告此部分之任意
    性自白核與事證相符，應堪予採信。再查，被告前曾因施用
    毒品案件，經法院裁定令入戒治處所施以強制戒治，嗣經停
    止戒治，並交付保護管束，後經法院撤銷停止戒治，令入戒
    治處所執行所餘戒治期間，迄於93年1月14日執行完畢釋放
    ，並由臺灣臺南地方法院檢察署檢察官以93年度戒毒偵字第
    38號為不起訴處分確定，此有臺灣高等法院被告前案紀錄表
    附卷可按，被告於受上揭強制戒治處分執行完畢並釋放後五
    年內，再犯本件毒品危害防制條例第10條第1項之罪，依法
    應予追訴。
  (二)被告雖以司法警察次廿六日內二度採尿送驗於理未合，且伊
    短時間內二度施用毒品應論以一罪云云置辯。然而：
  司法警察知有犯罪嫌疑者，應即開始調查，並將調查之情形
    報告該管檢察官及司法警察官，刑事訴訟法第231條第2項定
    有明文，故台南市警察局第三分局所屬偵查佐於被告所述之
    廿六日之內，二度於被告同意之情況下採尿送驗，於法並無
    不合，無從據為有利於被告之認定。
  又「集合犯」限於在犯罪構成要件上本即預定有複數之同種
    行為反覆實行之犯罪而言。施用毒品之犯罪構成要件，本質
    上不當然含有同種行為反覆施行之要件，且刑法刪除連續犯
    之立法意旨，乃欲將原須各自獨立評價之數罪，回歸本應賦
    予複數法律效果之原貌，因此，就刑法修正施行後多次施用
    毒品之犯行，採一罪一罰，始符合立法本旨（最高法院98年
    台上字第6723號判決參照）。是被告先後二度施用海洛因之
    犯行，應係各別獨立成罪，並無集合犯或接續犯之關係，被
    告所陳應論以一罪，亦無理由。
  (三)綜上所述，本件事證明確，被告上開二度施用第一級毒品之
    犯行堪以認定，應依法論科。
二、核被告所為，係犯毒品危害防制條例第10條第1項之施用第
    一級毒品罪（二罪）。又被告施用前持有第一級毒品海洛因
    並進而施用，其持有之低度行為應為施用之高度行為所吸收
    ，不另論罪。
三、原審以被告二次施用第一級毒品罪事證已甚明確，因予適用
    毒品危害防制條例10條第1項，刑法第11條、第47條第1項、
    第51條第5款規定，並審酌被告有多次施用毒品前科，經送
    觀察勒戒、強制戒治及刑罰執行後，猶未能戒絕革除惡習，
    再犯本件施用第一級毒品罪，顯見其意志力甚為薄弱，迄未
    能戒除毒癮，惟念其施用毒品所生危害，本質上乃屬自我戕
    害身心健康之行為，對於他人生命、身體、財產等法益，尚
    無危害，且其犯後坦承，態度良好等一切情狀，各量處有期
    徒刑十一月，並定其應執行有期徒刑一年四月，並敘明被告
    所犯二次施用第一級毒品罪，犯意各別，行為互殊，應予分
    論併罰。及被告有前段所述之犯罪前科，此有臺灣高等法院
    被告前案紀錄表在卷可按，其受徒刑之執行完畢後，五年以
    內故意再犯本件有期徒刑以上之罪，為累犯，應依刑法第47
    條第1項之規定加重其刑。本院經核原判決認事用法並無違
    誤，量刑亦屬妥適，被告上訴意旨徒以上開係遭警連續採尿
    及二次犯行應論以一罪云云，指摘原判決違誤不當，為無理
    由，應予駁回。
四、又本院審理期日被告經合法傳喚，有送達證書一紙在卷足參
    （本院卷第29頁），又查無在監在押之資料被告無正當理由
    未到庭，爰不待其陳述逕行判決。
據上論結，應依刑事訴訟法第368條、第371條，判決如主文。
本案經檢察官蘇南桓到庭執行職務。
中    華    民    國    99    年    1     月    19    日
                  刑事第二庭    審判長法  官  葉居正
                                      法  官  陳春長
                                      法  官  陳欽賢
以上正本證明與原本無異。
如不服本判決應於收受送達後10日內向本院提出上訴書狀，其未
敘述上訴理由者，並得於提起上訴後10日內向本院補提理由書（
均須按他造當事人之人數附繕本）「切勿逕送上級法院」。
                                      書記官  李良倩
中    華    民    國    99    年    1     月    19    日
附錄本案論罪科刑法條全文：
毒品危害防制條例第10條第1項
施用第一級毒品者，處6月以上5年以下有期徒刑。

司法院資訊處製作；財團法人民間司法改革基金會備份。
